【裁判字號】    87,訴,50
【裁判日期】    890921
【裁判案由】    誣告
【裁判全文】
台灣苗栗地方法院刑事判決                            八十七年度訴字第五號
    公  訴  人  臺灣苗栗地方法院檢察署檢察官
    被      告  乙○○
右列被告因誣告案件，經檢察官提起公訴（八十六年度偵字第一八二○號），本院判
決如左：
    主  文
乙○○意圖他人受刑事處分，向該管公務員誣告，處有期徒刑參年。
    事  實
一、裕金汽車股份有限公司 (下稱裕金公司)董 事長邱仕棠及董事邱張惠為乙○○、
    甲○○、丙○○之父、母親，而乙○○、甲○○、丙○○則互為兄弟姊妹關係，
    邱仕棠於八十三年四月十七日間因身體不適，該公司即由丙○○暫代董事長職務
    ，嗣邱仕棠於同年五月十五日過世後，則由邱張惠擔任董事長。而乙○○自民國
    八十三年五月間其父邱仕棠過世後，即任職裕金公司之總經理，乙○○明知裕金
    公司於邱仕棠過世前即以股東丙○○名義向新竹中小企業銀行借款三百萬元、向
    苗栗信用合作社借款二百五十萬元，另以甲○○名義向苗栗信用合作社借款二百
    萬元，嗣後即以公司款項清償上開欠款，乙○○竟意圖使丙○○、甲○○受刑事
    處分而誣指裕金公司並未向上開銀行或信用合作社借貸款項，而於八十六年二月
    二十六日向台灣新竹地方法院檢察署訴請偵辦被告丙○○、甲○○上開以公司款
    項清償借款行為涉有侵占、背信罪嫌。
二、案經丙○○、甲○○訴請臺灣苗栗地方法院檢察署檢察官偵查起訴。
    理  由
一、訊據被告乙○○矢口否認右揭誣告犯行，辯稱：裕金公司股東丙○○向新竹企銀
    貸款三百萬元、向苗栗信用合作社貸款二百五十萬元、股東甲○○向苗栗信用合
    作社貸款二百萬元之事，均為股東個人向銀行之私人貸款，與裕金公司無關，伊
    未誣告丙○○、甲○○有侵占及背信罪嫌云云。惟查：告訴人丙○○所提被告
    乙○○親筆所書立之裕金公司對外貸款之數額表一紙，其上明白記載信借竹企麗
    華0000000，苗信麗華0000000，苗信池0000000，意即以
    告訴人丙○○名義信借三百萬及二百五十萬，以甲○○名義信借二百萬，被告並
    不否認係其親筆蹟，僅辯稱上開數額表額係告訴人丙○○念給其所書立（見八十
    六年十月九日偵訊筆錄），衡諸被告係擔任裕金公司之總經理職務，對於公司之
    財務狀況應知之甚稔，若非事實焉有任由告訴人丙○○擺佈之理？且被告乙○○
    在台灣新竹地方法院檢察署八十五年度偵續字第一○七號案偵查庭中供承：八十
    三年六月九日以後邱張惠就授權其保管（指甲○○等人之印章），既然公司股東
    之印章均由其全權保管，則以股東名義向金融機關貸款之事被告應很清楚，顯見
    被告所言不實。再者，八十二年十二月六日裕金公司以股東丙○○名義向苗栗信
    用合作社借款二百五十萬元，於同年月二十日由邱張惠帳戶領出二百四十萬元，
    同年月二十三日再由被告領取，有各該存款條、領款條附卷可憑；雖被告稱該二
    百四十萬元最後係由其父邱仕棠領走，但均為告訴人及邱張惠所否認，被告亦無
    任何證據足以證明該款流入邱仕棠戶頭，應認係被告領取無誤，準此，該等借款
    自然係裕金公司之借款，應可確信。是被告明知上情，卻誣指事實欲使他人受刑
    事處分，其誣告罪犯罪事證明確，犯行堪以認定。
三、核被告所為，係犯刑法第一百六十九條第一項之誣告罪。爰審酌被告之素行、犯
    罪動機、目的、手段、對自己親兄弟姐妹仍不放過而設詞誣告及其他等一切犯罪
    情狀，從重處如主文所示之刑，以示懲儆。
據上論斷，應依刑事訴訟法第二百九十九條第一項前段，刑法第一百六十九條第一項
，判決如主文。
本案經檢察官 陳 義 忠 到庭執行職務
中    華    民    國    八十九    年    九    月      二十一        日
                                     台灣苗栗地方法院刑事庭
                                          法  官 林  誌 誠
右正本證明與原本無異。
如不服本判決，應於送達後十日內向本院提出上訴狀(須附繕本)，上訴於台灣高等
法院台中分院。
                                          書記官 陳 振 和
中    華    民    國    八十九    年    九    月      二十一        日
附錄論罪科刑法條    刑法第一百六十九條第一項
意圖他人受刑事或懲戒處分，向該管公務員誣告者，處七年以下有期徒刑。


司法院資訊處製作；財團法人民間司法改革基金會備份。
